【裁判字號】    98,基小,674
【裁判日期】    980507
【裁判案由】    土地使用補償金
【裁判全文】
臺灣基隆地方法院小額民事判決         98年度基小字第674號
原      告  基隆市政府
法定代理人  甲○○
訴訟代理人  丙○○
被      告  乙○○
上列當事人間請求土地使用補償金事件，本院於民國98年 4月23
日言詞辯論終結，判決如下：
    主  文
原告之訴駁回。
訴訟費用新臺幣壹仟元由原告負擔。
    事實及理由
一、原告主張；
  (一)被告占用原告所有基隆市○○區○○段 3小段46地號土地，
    使用面積為 50.03平方公尺（以下簡稱系爭土地），其土地
    使用補償金按公告地價總額及租金率計算，被告應於每年 1
    月、7月分2期繳納，被告尚欠原告自民國89年1月起至6月止
    之土地使用補償金共新臺幣（下同） 8,881元，迭經催討未
    付，即使原告之請求已罹於時效，仍依不當得利之法律關係
    請求被告給付，為此提起本訴，請求被告給付 8,881元及自
    起訴狀繕本送達翌日起至清償日止，按週年5%計算之利息。
二、被告聲明駁回原告之訴，並抗辯略以：被告確實積欠原告89
    年1月至6月之土地使用補償金 8,881元，然系爭土地使用補
    償金之性質與「租金」之意義相同，依民法第 126條規定，
    原告對被告之租金請求權即已罹於時效而消滅，被告無須再
    為給付。
三、原告主張被告占用系爭土地，其土地使用補償金按公告地價
    總額及租金率計算，被告應於每年1月、7月分 2期繳納，被
    告尚欠原告自89年1月起至6月止之土地使用補償金共 8,881
    元等事實，業據提出土地建物查詢資料表、基隆市政府經營
    市有土地租金或使用補償金計算表等件影本為證，並為被告
    所不爭執，原告此部分之主張，自堪信屬實。
四、按利息、紅利、租金、贍養費、退職金及其他1年或不及1年
    之定期給付債權，其各期給付請求權，因 5年間不行使而消
    滅；消滅時效，自請求權可行使時起算，民法第126條、第1
    28條前段分別定有明文。又按無權占有使用他人之土地，可
    能獲得相當於租金之利息，為社會通常之觀念；復按租金之
    請求權因五年間不行使而消滅，民法第 126條定有明文。是
    以終止租約後之賠償與其他無租賃關係之賠償，名稱雖與租
    金異，然實質上仍為使用土地之代價，債權人應同樣按時收
    取，不因其契約終止或未成立而謂其時效之計算應有不同（
    最高法院49年度台上字第1730號判例參照）。故無法律上之
    原因而獲相當於租金之利益，致他人受損害時，如該他人之
    利益返還請求權已逾租金短期消滅時效之期間，對於相當於
    已罹消滅時效之利益，不得依不當得利之法則，請求返還（
    最高法院85年度台上字第2059號判決、92年度台上字第2037
    號判決參照）。查被告所積欠89年1月至6月之租金，被告應
    依規定於89年 7月繳納，即原告對被告之土地使用補償金請
    求權於89年7月即為可行使之狀態，然原告遲至98年3月17日
    才起訴請求被告給付，有本院收文戳在卷足憑，其請求權之
    行使顯已逾法定消滅時效期間，被告抗辯原告之請求權已罹
    於時效而消滅，即為可採。
五、從而，原告請求被告給付89年1月至6月間之土地使用補償金
    8,881 元，及自起訴狀繕本送達翌日起至清償日止之法定遲
    延利息，為無理由，應予駁回。
六、本件訴訟費用即第1審裁判費1,000元，由原告負擔。
中    華    民    國    98    年    5     月    7     日
                  基隆簡易庭法  官  陳湘琳
以上正本係照原本作成。
對於本件判決如有不服，應於收受送達後20日內向本院提出上訴
書狀，上訴於本院合議庭，並按他造當事人之人數附具繕本。
當事人之上訴，非以判決違背法令為理由不得為之，上訴狀應記
載上訴理由，表明下列各款事項：
(一)原判決所違背之法令及其具體內容。
(二)依訴訟資料可認為原判決有違背法令之具體事實。
中    華    民    國    98    年    5     月    7     日
                            書記官  張慧儀


司法院資訊處製作；財團法人民間司法改革基金會備份。
